【裁判字號】    98,裁,3298
【裁判日期】    981224
【裁判案由】    償還公費
【裁判全文】
最  高  行  政  法  院  裁  定
                                      98年度裁字第3298號
上  訴  人  陸軍軍官學校
代  表  人  甲○○
訴訟代理人  葉智幄  律師
被 上訴 人  乙○○
上列當事人間償還公費事件，上訴人對於中華民國98年9月30日
臺北高等行政法院98年度訴字第1334號判決，提起上訴，本院裁
定如下：
    主  文
上訴駁回。
上訴審訴訟費用由上訴人負擔。
    理  由
一、按對於高等行政法院判決之上訴，非以其違背法令為理由，
    不得為之，行政訴訟法第242條定有明文。依同法第243條第
    1項規定，判決不適用法規或適用不當者，為違背法令；而
    判決有同條第2項所列各款情形之一者，為當然違背法令。
    是當事人對於高等行政法院判決上訴，如依行政訴訟法第24
    3條第1項規定，以高等行政法院判決有不適用法規或適用不
    當為理由時，其上訴狀或理由書應有具體之指摘，並揭示該
    法規之條項或其內容；若係成文法以外之法則，應揭示該法
    則之旨趣；倘為司法院解釋或本院之判例，則應揭示該判解
    之字號或其內容。如以行政訴訟法第243條第2項所列各款情
    形為理由時，其上訴狀或理由書，應揭示合於該條項各款之
    事實。上訴狀或理由書如未依此項方法表明，或其所表明者
    與上開法條規定不合時，即難認為已對高等行政法院判決之
    違背法令有具體之指摘，其上訴自難認為合法。
二、本件上訴人對於高等行政法院判決上訴，主張：行政程序法
    施行前基於行政契約所生之公法上請求權，於行政程序法施
    行後，仍應依行政程序法第149條準用民法第125條之15年消
    滅時效。行政程序法第131條第1項所規範對象不包括基於「
    行政契約」之法律關係；其5年時效規定，不得溯及適用於
    行政程序法施行「前」已基於行政契約而成立之公法上請求
    權。依法務部民國90年3月22日90法令字第8617號令認行政
    程序法施行前，已發生公法上請求權之消滅時效期間，不適
    用行政程序法第131條第1項規定，仍應類推適用民法消滅時
    效之規定。原判決有違司法院釋字第474號解釋及釋字第620
    號解釋所闡釋法律保留原則、平等原則、比例原則及信賴保
    護原則之要求，而有判決適用法規不當之違法等語，為其理
    由。惟原判決認行政程序法90年1月1日施行前，關於公法上
    請求權之時效期間，基於實體從舊原則，固無行政程序法第
    131條第1項規定之適用，並因公法無性質相類之規定，而應
    類推適用民法時效之規定；惟此類推適用之時效期間，若自
    行政程序法施行日起算，其殘餘期間較行政程序法第131條
    第1項所定5年時效期間為長者，參諸前述民法總則施行法第
    18條規定意旨，即應自行政程序法施行日起，適用行政程序
    法第131條第1項關於5年時效期間之規定，俾得兼顧行政程
    序法規定時效期間為5年之目的，以使法律秩序趨於一致。
    另按行政程序法施行前，所發生公行政對人民之公法上請求
    權，固應類推適用民法關於時效期間之規定，然其時效完成
    之法律效果則應為權利當然消滅，而非僅發生義務人得為拒
    絕給付之抗辯，亦有本院95年8月22日庭長法官聯席會議決
    議可參。上訴人請求被上訴人返還在校期間所耗費用之請求
    權發生於86年12月5日（開除學籍生效日），上訴人請求權
    顯係發生於行政程序法施行（即90年1月1日）前，當時就公
    法上請求權之消滅時效期間問題，法律尚無明文規定，而應
    類推適用民法第125條規定，其消滅時效應為15年；然自行
    政程序法施行日起，其原15年時效所殘餘之期間，既較行政
    程序法第131條第1項所定5年時效期間為長，依前揭說明，
    自行政程序法90年1月1日施行起，即應適用行政程序法第13
    1條第1項規定之5年時效期間，亦即上訴人對被上訴人之公
    法上不當得利返還請求權時效，除有行政程序法規定之中斷
    等事由外，原應至95年1月2日屆滿，上訴人請求權即因時效
    完成而當然消滅。惟上訴人遲至98年6月30日始提起本件行
    政訴訟，是上訴人就系爭賠償請求權之時效業已完成等情，
    業已於理由中詳予論斷。上訴意旨雖以原判決違背法令為由
    ，惟核其上訴理由，係就原審業已詳為論駁事項再事爭執或
    就原審所為論斷，泛言其違背法律保留原則、平等原則、比
    例原則及信賴保護原則，而非具體表明合於不適用法規、適
    用法規不當、或行政訴訟法第243條第2項所列各款之情形，
    難認對該判決之如何違背法令已有具體之指摘。依首開規定
    及說明，應認其上訴為不合法。
三、據上論結，本件上訴為不合法，依行政訴訟法第249條第1項
    前段、第104條、民事訴訟法第95條、第78條，裁定如主文
    。
中    華    民    國    98    年    12    月    24    日
                    最高行政法院第二庭
                        審判長法官  鍾  耀  光
                              法官  姜  素  娥
                              法官  林  文  舟
                              法官  黃  淑  玲
                              法官  鄭  小  康
以  上  正  本  證  明  與  原  本  無  異
中    華    民    國    98    年    12    月    24    日
                              書記官  王  史  民


司法院資訊處製作；財團法人民間司法改革基金會備份。
